【裁判字號】    92,上易,673
【裁判日期】    920630
【裁判案由】    恐嚇等
【裁判全文】
臺灣高等法院臺中分院刑事判決                    九十二年度上易字第六七三號
    上  訴  人  臺灣苗栗地方法院檢察署檢察官
    被      告  甲○○
右上訴人因被告恐嚇取財案件，不服臺灣苗栗地方法院九十一年度易字第一三一號中
華民國九十二年三月四日第一審判決（起訴案號：臺灣苗栗地方法院檢察署九十年度
偵字第二四一八、三二四三號），提起上訴，本院判決如左：
    主      文
原判決撤銷。
甲○○幫助意圖為自己不法之所有，以恐嚇使人將本人之物交付，累犯，處有期徒刑
肆月，如易科罰金以參佰元折算壹日。。
    事      實
一、甲○○素行不佳，前曾有多次犯罪前科，其中於民國（下同）八十七年間所犯之
    竊盜罪，經台灣桃園地方法院判處有期徒刑三月確定，於八十九年十月十四日執
    行完畢。猶不知悔改，復明知丁○○（另由檢察官偵辦）係從事竊車後恐嚇取財
    之行為，應可預見丁○○蒐集他人金融機關帳號之金融卡使用，係持以遂行恐嚇
    取財犯罪之目的，且該非法行為之發生並不違背其本意，竟基於幫助恐嚇取財之
    犯意，於八十九年十二月間某日，將其在中國信託商業銀行中壢分行開戶之00
    00000000000帳號之金融卡借予丁○○等人作為竊取他人自用小客車
    後，向被害人勒索現金匯入金錢之用。嗣丁○○於八十九年十二月間某日竊取乙○○（登記在其妻陳菊蓮之名下）所有之車號ＣＥ—三七五三號自用小客車後，
    丁○○將其自己向郵局開立之00000000000000帳號、甲○○之上
    開0000000000000帳號及乙○○之聯絡電話0000000000
    號告知黃清輝（業經原審法院依恐嚇取財罪判處有期徒刑十月確定在案）後，黃
    清輝即自八十九年十二月十九日上午十時五十分起至九十年一月五日上午八時五
    十六分止，接續八次打電話對乙○○恐嚇稱：「我是專門處理及尋找失竊車輛的
    ，我知道你的車在何處，江湖事江湖處理，你要將五萬元匯入丁○○之0000
    0000000000帳號或甲○○之0000000000000帳號或羅賢
    國之郵局00000000000000帳號，如不付的話要放火燒房子」等語
    ，致使乙○○心生畏懼，經與黃清輝討價還價後，乙○○應允給付三萬五千元，
    遂於九十年一月三日下午二時許，先匯入一萬元至甲○○之上開0000000
    000000帳號，及於九十年一月五日上午十時許，再匯入二萬五千元至羅賢
    國之上開00000000000000帳號，嗣黃清輝、丁○○即持金融卡將
    上開款項提出花用殆盡，為警循線查獲。
二、案經台北市政府警察局北投分局報請台灣士林地方法院檢察署檢察官報請台灣高
    等法院檢察署核轉台灣苗栗地方法院檢察署檢察官偵查起訴。
    理      由
一、訊據被告甲○○坦承於八十九年十月三十日有向中國信託商業銀行中壢分行開立
    上開帳號之事實不諱，惟矢口否認有幫助恐嚇取財之犯行，辯稱：伊於開戶不久
    ，有一次喝酒後，將上開帳號之存摺、金融卡連同皮包一起遺失，並非伊將上開
    帳號之存摺、金融卡借予丁○○等人作為竊取他人自用小客車後，向被害人勒索
    現金匯入金錢之用云云。惟查（一）同案被告黃清輝於警訊時供稱：「約八十九
    年十二月十九日的前幾天，一友人丁○○（年籍不詳）打電話給我，指示我告知
    我說他竊取乙輛自小客車，叫我以電話聯繫被害人（即乙○○）問他車子還要不
    要，如要要回車輛需匯款新台幣五萬元至丁○○的帳戶內，故我依指示打電話給
    被害人告知此情，經討價還價後被害人答應以三萬五千元成交，但事後被害人均
    未匯款，遂丁○○又交付乙個中國信託商業銀行戶名：甲○○，帳號00000
    00000000給我，叫我轉達被害人，被害人依約匯款新台幣一萬元至帳戶
    內，然遭丁○○領走後，未分予我花用‧‧‧」、「（問：尚有何共犯參與此案
    之？）只有我與丁○○而已」各等語（見五五五二號偵查卷第三頁反面、第五頁
    ）。於偵查時供稱：「（問：丁○○如何與你聯絡？）打電話給我，電話我忘了
    ，都是他找我。」、「（問：甲○○之帳戶何來？）丁○○給我的。」、「（問
    ：與甲○○、郭金柱關係？）認識郭，是朋友。但不識何。」、「（問：收到被
    害人幾次匯款？）第一次匯一萬元，匯入帳戶已忘了。第二次他找回車子後匯了
    二萬五千元至我向友人羅賢國借的帳戶。二次我均有收到錢。第一次是我自己以
    提款卡領得，第二次是羅賢國去按密碼取款。」、「（問：甲○○之帳戶何來？
    ）我剛剛說錯了，第一次取款使用之甲○○帳戶是丁○○提供，錢亦不是我領走
    。袁只給我帳戶號碼，未交提款卡給我。」、「（問：與戊○○關係？）朋友。
    」、「（問：甲○○之帳號是否你告知車主匯款？）是丁○○要我轉告車主。」
    各等語（見二四一八號偵查卷第五十八頁及三二四三號偵查卷第二十六反面至第
    二十七頁、第三十二頁）。於原審供稱：「（問：CE-3753號有無打電話給被害
    人恐嚇取財？）我有從八十九年十二月十九日上午至九十年一月五日上午八時五
    十六分止打電話給車主，並告訴車主說我知道車子在哪裡，只要車主付我錢，我
    就把車子的位子告訴他‧‧‧我總共要車主匯二次錢，一次一萬‧‧‧匯到甲○○‧‧‧的帳戶，我不認識甲○○，何的帳戶是丁○○告訴我的，一萬元部分是
    我幫丁○○打電話的，這筆錢我沒有拿到‧‧‧」「乙○○第一筆款是匯一萬元
    ，第二次才匯二萬五千元。我確實有說如不付要放火燒房子，是我在嚇他（指被
    害人乙○○）的，我並不知道被害人住在何處」各等語（見原審卷第二十四頁反
    面、第九十五頁）。（二）被害人乙○○供稱：「我於九十年一月二日九時四分
    接到第五次電話，稱人在現場已看到車子，便立即給我一個帳號中國信託商業銀
    行中壢分行帳號0000000000000，戶名甲○○，要我本人於今日十
    二時匯錢新台幣三萬五千元進入，而我回答車子未看到未領回，無法現在回答是
    否匯錢進入。對方稱已尋找到該失竊車輛，請我前往匯款新台幣一萬元進入甲○○之帳戶‧‧‧」、「（問：你共匯錢幾次？共多少錢？匯款帳號？何時、何處
    匯款？）二次。共新台幣三萬五千元。中國信託商業銀行中壢分行000000
    0000000戶名為甲○○於九十年一月三日下午十四時在南港區銀行匯入新
    台幣一萬元正，九十年一月五日十時在士林區○○○路郵局匯入新台幣二萬五千
    元（匯入羅賢國之帳戶）‧‧‧」「歹徒是打電話給我說要付贖金一萬元，如果
    不付就要放火燒房子」各等語（見五五五二號偵查卷第十二頁至第十三頁及原審
    卷第九時四頁）。（三）又被害人乙○○於九十年一月三日下午十四時所匯之一
    萬元確係匯入被告在上開中國信託商業銀行中壢分行開戶之000000000
    0000帳號，亦有上開帳號之歷史交易記錄一份附卷可稽（見五五五二號偵查
    卷第三十六頁）。（四）至被告雖一再否認其有交付上開帳號予同案被告丁○○
    ，其上開帳號係遺失云云。但查被告於偵查時供稱：「（問：有否在中國信託開
    戶？）有。但我交給我媽在用，但我媽去世了，那時我在入監服刑是在八十七年
    ，現在我不知道。」等語（見二四一八號偵查卷第五十八頁至第五十九頁），於
    原審供稱：「‧‧‧我在郵局及中國信託有開戶，兩家都有辦金融卡，我去執行
    前把存摺及金融卡交給我母親，後來我母親於八十九年七月份死亡，我的東西就
    被我舅舅及表哥帶到基隆去了，後來我出獄後問我表哥說，我的東西是在何處，
    我表哥跟我說可能是在我舅舅家，但確實是在何處，我不清楚，我從來沒有把金
    融卡及存摺借給別人。」、「（問：中國信託銀行的帳戶何人去辦的？）是我自
    己去辦的，申請出來沒幾天我就被警察抓到，並被送到監獄，後來我請我母親到
    監獄把存摺、金融卡拿回去，後來我母親過世後，我的東西應該都是我父親在處
    理‧‧‧我後來服刑三個月出去後先問我住中壢的表哥，我表哥跟我說可能是在
    我基隆那邊，我又去基隆問我舅舅，我舅舅告訴我在我父親那邊，但後來我問我
    父親，我父親說在箱子裡面，但我一直都找不到。」等語（見原審卷第五十二頁
    第八十七頁），於本院審理時則供稱：「（問：你的存摺或是金融卡有無丟掉過
    ？）有的，約辦了一、兩個月後連我的皮包一起不見了。」、「（問：有何證明
    ？）沒有」各等語（見本院卷第四十七頁），前後並不一致，且與其父何宗青於
    原審時證稱：「‧‧‧我兒子平常沒有跟我住在一起，只是用電話跟我聯絡，也
    從來沒有給我錢或金融卡、存摺，我也從來沒有使用過他的金融卡存摺‧‧‧」
    、「（問：甲○○的舅舅有沒有把甲○○的東西託你交給甲○○？）沒有。」、
    「（問：甲○○是否曾經問你他東西放在哪裡？）沒有問我東西放在哪裡，只有
    問他母親保險的事，他也沒有提過他丟掉一個箱子，我也沒有講過東西在箱子的
    事」等語（見原審卷第一一八頁），亦不相符。第查被告之母陳春蘭係於八十九
    年七月二十二日死亡，有其戶籍謄本一份在卷足按，而被告在上開中國信託商業
    銀行中壢分行帳號開戶之時間為八十九年十月三十日，亦有該銀行所函送之基本
    資料足稽，足見被告係在其母陳春蘭死亡後約三個月始申請開立上開帳號無疑，
    自不可能於開戶後將上開帳號之金融卡交予其母陳春蘭，其於偵查及原審一再辯
    稱上開帳號於開戶後交予其母陳春蘭，自屬無稽。另被告於開立上開帳號時所留
    之通訊地址「平鎮市東勢里三三鄰一五八號」，經查該址並無被告之人，所留電
    話「0000000000號」，亦無被告之人，亦有上開開戶基本資料足按，
    益見被告於開戶之時，即心存不軌。（五）同案被告黃清輝業經原審法院依恐嚇
    取財罪判處有期徒刑十月確定在案，亦有原審法院九十一年度易字第一三一號刑
    事判決一份在卷可稽。（六）至同案被告丁○○雖迭經本院傳喚無著，惟被告之
    上開帳號係丁○○所交付，業據同案被告黃清輝陳明在卷，已如前述，故並不影
    響本件事實之認定。（七）綜上所述，足證被告上開所辯顯係飾卸之詞，不足採
    信，是罪證明確，其犯行堪以認定。
二、又關於刑法第四十一條易科罰金之規定，業經總統於九十年一月十日公布修正為
    凡犯最重本刑為五年以下有期徒刑之罪，而受六月以下有期徒刑或拘役之宣告，
    因身體、教育、職業、家庭之關係或其他正當理由，執行顯有困難者，得以一元
    以上三元以下折算一日易科罰金，並自同年月十二日起生效，比較新舊法律，以
    修正後之規定對被告較為有利，自應適用修正後刑法第四十一條第一項前段之規
    定定被告易科罰金之折算標準。
三、查被告提供上開銀行帳號予他人供恐嚇取財匯款使用，雖其並未參與同案被告黃
    清輝恐嚇取財之行為，然其顯係以幫助同案被告黃清輝、丁○○犯恐嚇取財罪之
    意思，參與恐嚇取財構成要件以外之行為，核其所為，係犯刑法第三十條第一項
    、第三百四十六條第一項之幫助恐嚇取財罪。又被告係幫助犯，並依法減輕其刑
    。另被告素行不佳，前曾有多次犯罪前科，其中於八十七年間所犯之竊盜罪，經
    台灣桃園地方法院判處有期徒刑三月確定，於八十九年十月十四日執行完畢，業
    據被告陳明在卷（見本院卷第四十五頁），並有台灣高等法院被告全國前案紀錄
    表及本院法務部在監在押資料表等各一份足按（見本院卷第一六頁、第八十四頁
    ），其於五年之內再犯本件之罪，為累犯，應依法加重其刑，並依法先加後減之
    。原審未詳予審究，遽認被告之犯罪不能證明而為無罪之判決，自有違誤。檢察
    官上訴意旨執此指摘原判決不當，非無理由，應由本院將原判決予以撤銷改判。
    爰審酌被告犯罪之動機、目的、手段、所生危害、及犯後否認犯罪等一切情狀，
    量處被告如主文第二項所示之刑，並諭知易科罰金之折算標準，以示懲儆。
四、據上論結，應依刑事訴訟法第三百六十九條第一項前段、第三百六十四條、第二
    百九十九條第一項前段、刑法第二條第一項前段、第三十條第一項、第二項、第
    三百四十六條第一項、第四十一條第一項前段、罰金罰鍰提高標準條例第一條前
    段、第二條，判決如主文。
本案經檢察官丙○○到庭執行職務。
中      華      民      國      九十二     年     六      月    三十    日
                                臺灣高等法院臺中分院刑事第八庭
                                      審判長法  官  羅  得  村
                                            法  官  陳  毓  秀
                                            法  官  劉  榮  服
右正本證明與原本無異。
不得上訴。
                                            書記官  陳  俞  豪
中      華      民      國      九十二     年     六      月    三十    日
論罪科刑法條：
刑法第三十條：
幫助他人犯罪者，為從犯。雖他人不知幫助之情者，亦同。
從犯之處罰，得按正犯之刑減輕之。
刑法第三百四十六條第一項：
意圖為自己或第三人不法之所有，以恐嚇使人將本人或第三人之物交付者，處六月以
上五年以下有期徒刑，得併科一千元以下罰金。
                                                                        Ｒ


司法院資訊處製作；財團法人民間司法改革基金會備份。
